【裁判字號】    94,聲判,114
【裁判日期】    950518
【裁判案由】    聲請交付審判
【裁判全文】
臺灣臺北地方法院刑事裁定             94年度聲判字第114號
聲  請  人  乙○○
代  理  人  陳適庸律師
被      告  甲○○
上列聲請人因被告偽造文書等案件，不服臺灣高等法院檢察署檢
察長中華民國94年10月6日94年度上聲議字第3306號駁回聲請再
議之處分（原不起訴處分案號：臺灣臺北地方法院檢察署94年度
偵字第9145號），聲請交付審判，本案裁定如下：
    主  文
聲請駁回。
    理  由
一、按告訴人不服上級法院檢察署檢察長或檢察總長認再議為無
    理由而駁回之處分者，得於接受處分書後10日內委任律師提
    出理由狀，向該管第一審法院聲請交付審判；法院認為交付
    審判之聲請不合法或無理由者，應駁回之。刑事訴訟法第25
    8條之1、第258之3第2項前段分別定有明文。
二、本件聲請人即告訴人乙○○以被告甲○○涉犯刑法216條、
    第210條行使偽造私文書、同法第217條之偽造署押及違反電
    腦處理個人資料保護法第33條等罪嫌，向臺灣臺北地方法院
    檢察署檢察官提出告訴，經該檢察署檢察官於民國94年7月
    13日，以94年度偵字第9145號為不起訴處分，聲請人不服而
    聲請再議，經臺灣高等法院檢察署檢察長於民國94年10月6
    日，以94年度上聲議字第3306號處分書，以聲請再議無理由
    而駁回。聲請人於94年10月14日收受前開臺灣高等法院檢察
    署檢察長處分書後，復於94年10月24日向本院聲請交付審判
    ，並未逾越法定不變期間，先此敘明。
三、聲請交付審判意旨略以：
  (一)卷內所附之貸款申請書上聲請人之簽名，並非聲請人之筆跡
    ，不論就其運筆氣勢、結構步局、姿態等，均非告訴人所簽
    ，此有臺灣臺北地方法院93年度訴字第4878號民事判決足參
    。雖於本件偵查中，曾命被告當庭書寫文字，就其書寫之結
    果，足認被告之筆跡，不論就其運筆氣勢、結構佈局、姿態
    等，均與申請書上所載有明顯差異，該申請書上之簽名，應
    非被告所偽造填載。是以該簽名究由何人所簽？被告是由何
    處取得該份申請書，及該份申請書由何處傳真給被告等，尤
    應予調查。
  (二)被告確實曾於93年10月11日發打電話至聲請人公司之000000
    00號電話，並有2分35秒之通話時間，此有電話通聯紀錄足
    參，然該00000000號電話係告訴人公司之登記電話，究告訴
    人是曾人曾親自接聽該電話，誠屬有疑。又該號碼為產盛公
    司之登記電言，該電話於104查號台及電話碼簿中均輕易得
    知；再者，彥盛公司並非告訴人一人公司，告訴人就此聲請
    傳訊當日在公司接聽電話員工，以明被告致電之內容及該電
    話非告訴人所接聽等。詎料，原不起訴處分書竟以無調查之
    必要，駁回聲請，顯有重大違誤之處。
  (三)又被告既已撥打告訴人公司之00000000號電話，又何需再撥
    打告訴人0000000000號電話？告訴人公司為「彥盛有限公司
    」並非申請書上所填載之「彥聖有限公司」，告訴人焉有可
    能誤繕自己公司名稱？又該聲請書若如處分書所認，係告訴
    人委以他人書寫，則申請貸款並非兒戲，告訴人焉有輕易委
    託他人處理，而不核對誤繕公司名稱之處？
  (四)系爭貸款申請書並非告訴人所親簽，亦非被告所偽簽，則被
    告究由何處取得該申請書？倘如被告所辯，該申請書係傳真
    至被告公司，則究竟由何號碼所傳入，是否為告訴人公司之
    傳真號碼？又被告所接獲之傳真資料，並非僅有貸款申請書
    ，尚有告訴人之身分證影本及公司401報表，告訴人當無攜
    帶上開重要資盼外傳真至被告公司之理。
  (五)本件貸款之申請未能核貸，據被告所稱：「…有建議告訴人
    是否提供其他銀行存款資料，他說他沒有活儲進出」，實則
    告訴人於第一商業銀行尚有活儲進出，被告所稱與告訴人聯
    繫確認並曾建議告訴人等，實乃子虛，若如被告所辯，曾向
    告訴人逼議提供其他銀行存款資料以利核貸，告訴人既有心
    申請貸款，又豈會不提供？
  (六)現今金融機構競爭者眾，各業者為了拉攏貸款業務，無所不
    用其極，不論是以手機或是其他行銷方式推介貸款業務，個
    人資料之隱私已蕩然無存；甚有金融機構之行員，結合代辦
    公司，從事不法金融活動，損害消費者利益甚鉅。93年度訴
    字第4878號民事事件審理時，承辦法官曾要求被告之公司新
    竹國際商業銀行勿再保留告訴人之個人資料，被告之訴訟代
    人亦當場應允，然告訴人嗣後致電查詢時，發現仍未將告訴
    人之個人資料刪除，其漠視消行者之權益可見一般。
四、本件聲請人雖以前揭理由認被告涉有刑法行使偽造文書及違
    反電腦個人資料保護法等罪嫌，而向本院聲請交付審判。惟
    查：
  (一)按犯罪事實應依證據認定之，無證據不得認定犯罪事實，刑
    事訴訟法第154條第2項定有明文。認定不利於被告之事實，
    須依積極證據，苟積極證據不足為不利於被告事實之認定時
    ，即應為有利於被告之認定，更不必有何有利之證據；又告
    訴人之告訴，係以使被告受刑事訴追為目的，是其陳述是否
    與事實相符，仍應調查其他事實以資審認，始得為不利於被
    告知認定，最高法院30年上字第816號、52年台上字第1300
    號判例可資參照。而刑事訴訟法第258條之1規定告訴人得向
    法院聲請交付審判，係新增對於檢察官起訴裁量權之制衡，
    除為貫徹檢察機關內部檢察一體原則所含之內部監督機制外
    ，亦宜有檢察機關以外之監督機制加以制衡，法院僅就檢察
    官所為不起訴或緩起訴之處分是否正確加以審查，以防止檢
    察機關濫權，依此立法精神，同法第258條之3第3項規定法
    院審查聲請交付審判案件時「得為必要之調查」，其調查證
    據之範圍，應以偵查中曾顯現之證據為限，不可就聲請人新
    提出之證據，再為調查；且法院裁定交付審判，即如同檢察
    官提起公訴使案件進入審判程序，是法院裁定交付審判之前
    提，必須偵查卷內所存證據已符合刑事訴訟法第251條第1項
    規定「足認被告有犯罪嫌疑」檢察官應提起公訴之情形，亦
    即該案件已經跨越起訴門檻，若需再為起訴審查，則易生裁
    判矛盾並造成訴訟遲延。縱或法院對於檢察官所認定之基礎
    事實有不同判斷，但如案件仍須另行蒐證偵查始能判斷應否
    交付審判者，因交付審判審查制度並無如同再議救濟制度得
    為發回原檢察官續行偵查之設計，法院仍應依同法第258條
    之3第2項前段規定，以聲請無理由裁定駁回，合先敘明。
  (二)上開聲請交付審判之理由，業據臺灣臺北地方法院檢察署及
    臺灣高等法院檢察署於處分書內審酌：
    1.檢察官偵查中，被告均堅決否認有何聲請人指述之前揭犯
      行，辯稱：「我們接獲申請書審核之前，會先以電話向當
      事人確認申請與否，然後再與客戶核對申請書之個人資料
      ，以及申貸金額。」、「即使是我偽造客戶資料對我們也
      沒有好處，因為這些款項都要客戶親自到公司對保，並非
      客人申請我們就把款項匯入某個帳戶。」、「我只負責收
      齊客戶的資料，依申請書上所載電話打電話確認是否本人
      申請，並核對申請書內容及所提財力證明內容之正確性。
      本件我打申請書上的公司電話去查詢，接電話的人說他是
      乙○○本人，他說傳真是他傳的，他確實有要申請貸款，
      我有跟他核對申請書上的資料，也核對財力證明的資料，
      並且告訴他利率及費用，因為他401報表的金額不高，我
      有建議他是否提供其他的銀行存款資料，他說他沒有活儲
      進出。」等語。
    2.經查：
      (1)聲請人雖一再否認有接獲被告撥打之確認申請貸款電話
        乙節，然依卷附之亞太固網寬頻電話通聯紀錄所示，被
        告確於93年10月11日撥打至聲請人公司之00000000號電
        話，並有2分35秒之通話時間，有該電話通聯紀錄一紙
        附卷可稽，核與被告前揭置辯相符，準此，被告既已依
        系爭傳真之貸款申請書其上所留之電話號碼，而回撥之
        以求證聲請人是否確有申貸一事，而再憑以查詢聲請人
        之信用狀況，自難謂其有何違反電腦處理個人資料保護
        法之故意，核與該法第18條之罪之構成要件有間，即不
        能以該罪名相繩。
      (2)再查，被告於偵查中當庭所書寫文字（94年度偵字第91
        45號卷第33頁）與該申請書上之所載筆跡（同偵查卷22
        頁）比對結果，其字跡之姿態、佈局結構及運筆氣勢確
        實均有顯著差異，該貸款申請書上所填載之文字及乙○
        ○之簽名應認非由被告所偽造填載，自難僅因被告受理
        傳真貸款申請書事宜，遽令其擔負刑法行使偽造文書等
        罪責。況且告訴人就此曾對被告提起民事損害賠償之訴
        訟，經本院民事庭以93年度訴字第4878號民事確定判決
        認定略以：「被告甲○○當庭書寫之筆跡，經與系爭申
        請書上之所載筆跡比對結果，其字跡之姿態、佈局結構
        及運筆氣勢均有顯著差異，系爭貸款申請書上所填載之
        文字及乙○○之簽名應非出自被告甲○○之手…且依93
        年10月11日電話通聯記錄所載，被告甲○○確有於當天
        上午撥打原告為負責人之彥盛有限公司之00-00000000
        號電話通話2分35秒之記錄…另依93年10月13日電話通
        聯記錄所載，該日下午被告甲○○亦有與原告使用之
        0000000000號行動電話通話之記錄…被告辯稱被告甲○
        ○曾撥打申請書上原告任職公司00-0000000 0電話查證
        原告確有為此項申請，且被告甲○○於知悉系爭貸款之
        申請經被告新竹商銀審核決定不予核貸後，即撥打原告
        0000000000號行動電話告知原告，原告確有為此項貸款
        之申請，尚非全然無據。」等詞，亦同此認定，有上開
        判決書1份附卷可稽。聲請人再稱其未於辦公室內接獲
        電話，然查被告亦曾於不予核貸後，再行撥打聲請人
        0000 000000號行動電話予以告知，並有長達10分2秒之
        通話時間，此有亞太固網寬頻股份有限公司列印之通聯
        紀錄1紙在卷可憑（見上開偵查卷第59頁），苟被告係
        偽造文書抑或行使偽造文書，豈有打電話予聲請人以自
        暴犯行之理？聲請人指稱申請書上文字非其書寫，該申
        請書既非聲請人親自書寫，自可能係聲請人委以他人書
        寫，故有將公司名稱誤繕為「彥聖有限公司」之情事，
        被告曾先後撥打電話給聲請人，足見其已盡銀行從業人
        員調查之能事，其基於確信認該申請書為真正，向聯徵
        中心查詢聲請人之信用資料，亦無行使偽造文書之犯意
        。至聲請人請求傳訊93年10月11日在彥聖公司之人以證
        明其當日未接獲被告來電乙節，仍不足逕論該貸款申請
        書係被告所偽造，檢察官因認無傳訊該證人作證之必要
        ，而未予傳訊，於法並無未合。
    3.綜上所述，被告所辯，均非無據。此外，復查無其他積極
      証據，足資認定被告二人有何行使偽造私文書等犯行，揆
      諸首揭說明，自應認其等罪嫌均屬不足。檢察官及檢察長
      處分書，綜上各點，認被告犯嫌不足，而予不起訴處分及
      駁回再議。
五、本件聲請人雖執前揭理由認被告涉有行使偽造文書等罪嫌，
    而向本院聲請交付審判，然臺灣臺北地方法院檢察署檢察官
    所為不起訴處分書及臺灣高等法院檢察署檢察長處分書，已
    就聲請人告訴內容予以斟酌，並論述所憑證據及其認定之理
    由，俱如前段所述，並經本院依職權調取前開偵查卷宗核閱
    無誤，原處分所載證據取捨及事實認定之理由，尚無違背經
    驗法則或論理法則之情事，參諸法院辦理刑事訴訟案件應行
    注意事項第134點規定，是原檢察官及臺灣高等法院檢察署
    檢察長以被告犯罪嫌疑不足，分別予以不起訴處分及駁回再
    議之聲請，並無不當。是聲請人請求將本件交付審判開始進
    行審判程序，自無理由，應予駁回。
六、依刑事訴訟法第258條之3第2項前段，裁定如主文。
中    華    民    國    95    年    5     月    18    日
                  刑事第十三庭  審判長法  官  朱瑞娟
                                      法  官  吳佳薇
                                      法  官  陳慧萍
上正本證明與原本無異。
本裁定不得抗告。
                                      書記官  何適熹
中    華    民    國    95    年    5     月    25    日


司法院資訊處製作；財團法人民間司法改革基金會備份。
